【裁判字號】    97,消債更,581
【裁判日期】    971028
【裁判案由】    聲請更生程序
【裁判全文】
臺灣高雄地方法院民事裁定           97年度消債更字第581號
聲  請  人
即 債務 人  甲○○
上列當事人因消費者債務清理事件聲請更生，本院裁定如下：
    主  文
聲請人自民國九十七年十月二十八日下午五時起開始更生程序。
命司法事務官進行本件更生程序。
    理  由
一、聲請意旨略以：伊前與如附表所示之銀行訂定消費貸款、信
    用卡、現金卡等契約，積欠如附表所示債務計新台幣（下同
    ）863,474 元，於民國95年5 月18日依金融主管機關協調成
    立之中華民國銀行公會會員辦理消費金融案件無擔保債務協
    商機制，與如附表所示之債權銀行達成分期還款協議，同意
    自95年5 月起、分100 期、利率3%、每月繳納11,395元方式
    償還欠款（下稱系爭協商）。然伊任職旗勝科技股份有限公
    司，每月收入僅21,000元，扣除每月最低生活標準9,829 元
    及扶養女兒楊凱甯每月4,915 元，實已無力繳納協商分期款
    ，而有不可歸責之事由致履行顯有重大困難。又伊無擔保或
    無優先權之債務總額未逾1200萬元，復未經法院裁定開始清
    算程序或宣告破產，爰聲請准予裁定更生等語。
二、按債務人不能清償債務或有不能清償之虞者，得依本條例所
    定更生程序，清理其債務；債務人無擔保或無優先權之債務
    總額未逾1200萬元者，於法院裁定開始清算程序或宣告破產
    前，得向法院聲請更生；債務人對於金融機構因消費借貸、
    自用住宅借款、信用卡或現金卡契約而負債務，在聲請更生
    或清算前，應提出債權人清冊，以書面向最大債權金融機構
    請求協商債務清償方案並表明共同協商之意旨；債務人與金
    融機構協商成立者，不得聲請更生或清算，但因不可歸責於
    己之事由，致履行顯有重大困難者，不在此限；本條例施行
    前，債務人依金融主管機關協調成立之中華民國銀行公會會
    員辦理消費金融案件無擔保債務協商機制與金融機構成立之
    協商，準用前項之規定。消費者債務清理條例第3 條、第42
    條第1 項、第151 條第1 項、第5 項、第6 項分別定有明文
    。
三、經查，聲請人主張尚欠銀行有如附表所示債務、收入狀況說
    明及無財產等事實，已提出聲請人之債權清冊、財產及收入
    狀況說明書、所得資料清單、財產歸屬資料清單（詳卷第7
    、8 頁、第4 至6 頁、第36至38頁）、財團法人金融聯合徵
    信中心當事人綜合信用報告（詳卷第8-1 至8-5 頁）、協議
    書（詳卷第11、12頁）等為證，經核大致相符，堪信為真實
    。次查，聲請人96年度所得計90,304元，有96年度綜合所得
    稅各類所得資料清單1 紙（詳卷第16頁）可按；又依內政部
    社會司96年度台灣省每人每月之最低生活標準9,509 元，且
    參酌96年度每人免稅額77,000元計算每人每月基本生活所需
    約6,500 元，並聲請人與配偶楊家鴻共同扶養女兒楊凱甯，
    有戶籍謄本1 份（詳卷第13、14頁）可按，是聲請人每月負
    擔扶養費計3,250 元，則依聲請人所述每月收入21,000元，
    扣除家庭生活費用後，僅有餘款8,241 元（計算式：0000 0
    －0000－0000＝8241）可供清償債務，而無力償還每月11,3
    95元協商分期款。據此，顯見協商條件於協商時未考量聲請
    人每月收入及必要支出費用，而聲請人在面對95年度銀行啟
    動協商機制之情況下，為爭取債務一制性解決暨分期零或低
    利率之清償機會，故接受協商條件，然協商時既未適度考量
    聲請人收入及基本生活費用維持情況，所為之協商金額又過
    高，致聲請人事後無法繼續履約，難認聲請人具有可歸責事
    由，則其主張於系爭協商後，因客觀收入不足，致無法再依
    協議償還金額，尚堪採信。
四、再查，聲請人於收入不足之情況下，仍接受協商條件，足見
    聲請人具有高度還款誠意，始而接受協商條件。況聲請人於
    系爭協商後，依原協商條件繳付18期協商應繳納之款項，應
    認已盡相當之償還誠意。執之，聲請人無法依協議繼續償還
    ，既係因協商條件未能考量聲請人收入暨生活必要支出費用
    情況，且所約定之協商償還金額亦屬過高，致聲請人客觀收
    入不足以長期持續依協議償還，並非因協議後故意浪費或其
    他不利償還之行為，足認聲請人與金融機構協商成立之償還
    協議，係因不可歸責於聲請人之事由，致履行顯有重大困難
    。
五、綜上所述，聲請人有如附表所示之銀行自用住宅借款、消費
    貸款、信用卡、現金卡債務，債務金額未逾1,200 萬元，且
    其未經法院裁定開始清算程序或宣告破產，業經本院查明，
    有前案紀錄表、查詢表附卷可稽。而按聲請人不能清償債務
    ，且前雖與金融機構協商成立償還協議，嗣因不可歸責於己
    之事由，致履行顯有重大困難，亦如上述，則其聲請更生，
    依上規定所示，自無不合，應予准許。
六、依消費者債務清理條例第11條第1 項、第45條第1 項、第16
    條第1 項，裁定如主文。
中    華    民    國    97    年    10    月    28    日
                  民事第六庭  法  官   洪榮家
以上正本證明與原本無異。
本裁定不得抗告。
本裁定於97年10月28日下午5時公告。
中    華    民    國    97    年    10    月    28    日
                  民事第六庭  書記官   胡美儀
附表：債權人清冊
┌──┬────────────┬────────┬─────────┐
│編號│債權人                  │金額（新臺幣）  │  種        類    │
├──┼────────────┼────────┼─────────┤
│一  │元大商業銀行            │551,000元       │信用貸款          │
├──┼────────────┼────────┼─────────┤
│二  │匯豐銀行                │64,543元        │信用卡            │
├──┼────────────┼────────┼─────────┤
│三  │遠東商業銀行            │191,000元       │信用貸款          │
├──┼────────────┼────────┼─────────┤
│四  │中國信託銀行            │56,931元        │信用卡            │
├──┴────────────┼────────┴─────────┤
│合               計           │863,474元                           │
└───────────────┴──────────────────┘


司法院資訊處製作；財團法人民間司法改革基金會備份。
